臺北高等行政法院判決　　　　　　　　　　　　　　　九十二年度訴字第四四四號
　　　　　　　　　　　　　　　.
　　原　　　告　僑德股份有限公司
　　代　表　人　甲○○董事長.
　　被　　　告　經濟部智慧財產局
　　代　表　人　蔡練生（局長）
　　訴訟代理人　乙○○
　　參　加　人　日商．三麗鷗股份有限公司
　　代　表　人　仲村隆藏（法務室次長）
　　訴訟代理人　林志剛律師
　　　　　　　　楊憲祖律師
　　　　　　　　黃闡億律師
右當事人間因商標異議事件，原告不服經濟部中華民國九十一年十二月二十四日經訴
字第○九一○六一三○一九○號訴願決定，提起行政訴訟，經本院裁定命參加人獨立
參加訴訟，本院判決如左：
　　主  文
訴願決定及原處分均撤銷。
訴訟費用由被告負擔。
　　事  實
一、事實概要：
    原告於民國八十九年十二月八日以「射手座圖（彩色）」商標（下稱系爭商標，
    如附圖一），指定使用於當時商標法施行細則第四十九條所定商品及服務分類表
    第十六類之色紙、印刷紙、包裝用波狀紙板、面板、衛生紙、紙餐巾、紙桌巾、
    紙手帕及貼紙等商品，向被告申請註冊，經其審查准列為審定第九八一三○四號
    商標，嗣參加人以該商標有違註冊時商標法第三十七條第五、七、十二及十四款
    之規定，對之提起異議，經被告審查以九十一年七月三十一日（九一）智商○八
    六○字第九一○○六四六二○號發文之中台異字第九一○一二二號審定書為系爭
    商標之審定應予撤銷之處分，原告不服，提起訴願，經遭決定駁回，遂向本院提
    起行政訴訟。
二、兩造聲明：
　(一)原告聲明：
    1.訴願決定及原處分均撤銷。
    2.訴訟費用由被告負擔。
　(二)被告聲明：
    1.駁回原告之訴。
    2.訴訟費用由原告負擔。
  (三)參加人聲明：
    1.駁回原告之訴。
    2.訴訟費用由原告負擔。
三、兩造之爭點：系爭商標指定使用於當時商標法施行細則第四十九條所定商品及服
    務分類表第十六類之商品，有否商標圖樣相同或近似於他人同一商品或類似商品
    之註冊商標，有致公眾混淆誤認之虞，而構成審定時商標法第三十七條第十二款
    之違反？
　(一)原告主張之理由：
    1.商標圖樣「相同或近似於他人著名之商標或標章，有致公眾混淆之虞者」、「
      相同或近似於他人同一商品或類似商品之註冊商標者」及「相同或近似於他人
      先使用於同一商品或類似商品之商標，而申請人因與該他人間具有契約、地緣
      、業務往來或其他關係，知悉他人商標存在」不得聲請註冊，為系爭商標審定
      時商標法第三十七條第七、十二、十四款所明定。而該條款等之適用，應以兩
      造商標圖樣構成相同或近似為前提要件。而商標之近似，以具有普通知識經驗
      之購買人，於購買時施以普通所用之注意，有無混同誤認之虞判斷之，復為同
      法施行細則第十五條第一項所明定。
    2.系爭商標與參加人據以異議之註冊第一四二七四八號「HELLO KITTY 及圖」、
      第五四五一二一、五六五九五八號「HELLO KITTY&DEVICE」商標（下稱據爭商
      標，如附圖二）圖樣及以「HELLO　KITTY」商標圖樣相較，前者係由較為具體
      寫實彩色之葫蘆臉擬人化穿披風拿心型弓箭之可愛娃娃圖所組成，其主要特徵
      為葫蘆臉造型、無鼻（僅紅色底紋顯示）、穿披風、帶羽毛帽、手持心型弓箭
      之擬人化造型娃娃圖，予消費者印象為一立體射手孩童造型，而後者為「
      HELLO KITTY」圖，或外觀仍有「HELLO KITTY」圖之特徵之「HELLO KITTY」
      變身系列圖案，其主要特徵均為扁橢圓形臉、明顯橢圓型線條鼻子、無髮、側
      身坐姿等之貓造型，予消費者印象為一擬人化之貓造型，是前後二者圖樣，二
      者外觀構圖涵意及意匠相去甚遠、圖樣立坐姿不同、整體眼鼻手足比例相差懸
      殊，客觀上無使人產生為「HELLO KITTY」系列商標及其系列變身圖形之聯想
      而致混淆誤認之虞，二者顯非近似商標，是自無首揭法條規定之適用，灼然至
      明，原處分認兩者異時異地隔離觀察，在外觀上自有使具普通知識經驗之相同
      商品購買人產生係同一系列商標之聯想而有致混淆誤認之虞，應屬構成近似之
      商標等等，顯與事實不符，蓋一般消費者於購買時並不會去注意二者眼睛是否
      均為長橢圓型或頭部比例及圖案設計重點如何等等，而是以整體印象作為購買
      與否之依據，系爭商標圖樣為射手之造型，據爭商標圖樣則為貓造型，其二者
      構圖涵義即明顯不同，消費者根本不會混淆，且一為立姿葫蘆臉手持弓箭之造
      型，一為側面坐姿貓造型，給消費者第一感官整體印像即明顯不同，如此明顯
      不同之圖案任何消費者均足以輕易區別，何來使人產生聯想及混淆之可能。
    3.原告曾以系爭商標圖樣之同比例衍生圖案聲請商標登記，業經被告以註冊號0
      0000000號核發商標註冊證書在案，而該商標圖案亦為長橢圓型眼睛、
      無鼻葫蘆臉，與本件原告聲請商標圖樣之臉部比例均完全相同，經被告審核後
      認與參加人之圖樣絕無相同，參加人亦無異議，故核發商標註冊證在案，是既
      然相同比例圖樣已經被告核准商標使用登記在案，則本件原告所聲請系爭圖樣
      商標自應比照核准，以昭公信，被告認定與確定先案相違，無予維持，應予撤
      銷。原告另案以系爭商標圖樣之衍生十二星座系列之「雙子座（彩色）」圖樣
      與本案同時申請商標登記並經審定公告在案，詎參加人亦對該商標聲請案依同
      樣理由提出異議，旋經被告詳細審查後，作成中台異字第Ｇ00000000
      號商標異議審定書，並認定該衍生圖樣與參加人據爭商標圖樣二者間客觀上無
      使人產生聯想而致混淆誤認之虞，更據以駁回參加人之異議，而系爭商標之圖
      樣與原告該案所提之九八一三○二號公告商標圖樣，二者之造型外觀眼臉部比
      例及身體比例，因均屬十二星座同系列衍生圖樣，故比例特徵俱皆相同，而該
      案原處分審查委員明白表示二者無使人混淆之虞，故該案之圖樣既為系爭商標
      圖樣之同比例衍生圖樣，則本件自應秉相同認定原則據以駁回參加人之不當異
      議。另原告以系爭商標圖樣之衍生十二星座系列之「金牛座圖（彩色）」、「
      雙魚座圖（彩色）」同時申請商標登記並經審定公告在案，而參加人亦對該商
      標聲請案依同樣理由提出異議，旋被告作成原審定撤銷之處分，為此，原告依
      法訴願，事經經濟部訴願委員會分別作成經訴字第○九一○六一二九○五○號
      、經訴字第○九○六一二六三八○號訴願決定撤銷被告之審定，並認定該衍生
      圖樣與參加人據爭商標圖樣二者間客觀上無使人產生聯想而致混淆誤認之虞，
      更據以駁回參加人之異議，反觀系爭商標之圖樣與原告該二件所提之「金牛座
      圖（彩色）及「雙魚座圖（彩色）商標圖樣，二者之造型外觀眼臉部比例及身
      體比例，因均屬十二星座同系列係衍生圖樣，故臉部比例特徵俱皆相同，故該
      二案原訴願決定即明白表示二者無使人混淆之虞，且該二件之圖樣既為系爭商
      標圖樣之同比例衍生圖樣，則本件自應秉相同認定原則據以駁回參加人之不當
      異議，並撤銷原訴願駁回處分，以符平等原則，及維持法律見解一致性。
    4.按「一般人常見之自然動物，以其外觀為本之設計圖案，亦充斥於日常生活中
      ，是以其為造型之圖樣，只要構圖姿態不同於作為表彰商品之商標使用時．．
      ．亦難謂其所表彰之意義相同，非謂任何商品，只需使用鱷魚圖樣作為商標之
      一部分，即構成與原告前開所有之鱷魚商標構成近似。」最高行政法院八十九
      年度判字第一八三二號著有判決。經查，系爭商標與據爭商標圖樣相比較，可
      知前者構圖姿態為正面立姿手持弓箭射手造型，後者構圖姿態為側面坐姿無帽
      有明顯貓鬚造型，是僅就二者構圖姿態而言，即相去甚遠，更況一為立姿射手
      ，一為坐姿貓，二者涵義相去甚遠，是一般正常人均足以分別二者差異，難有
      混淆之可能，復依上開最高行政法院判決意旨，於相同動物圖樣如構圖姿態不
      同，即難謂為近似商標之法律見解，況系爭商標圖樣二者構圖姿態既完全不同
      ，一為正面立姿姿態，一為側面坐姿姿態，更二者一為射手，一為貓，實難謂
      二者姿態及表彰之意義相同或構成近似，彰彰甚明，依上示最高行政法院見解
      ，相同動物圖案不同姿態即非構成近似，何況本件兩造係爭商標圖案根本為不
      同動物，且構圖姿態亦迥然不同，原處分顯違最高行政法院判決意旨。
    5.凡因表彰自己營業之商品，確具使用意思，欲專用商標者，應依法聲請註冊，
      商標法第二條定有明文；現行商標法既採註冊主義，任何人擬持有商標專用權
      ，自需依法申請註冊；商標之使用倘未註冊，則不得據其使用之事實，主張商
      標法上之權利，更無法指控他人侵害其商標專用權，經查，細譯參加人所附之
      附件三該型錄所刊登之商品上圖案，除與原告所申請之商標，不僅外觀、筆法
      、用色、創作意韻等，有明顯不同外，更與據爭商標圖案相較，彼此構圖意匠
      ，整體印象乃相異其趣，況參加人既未舉證證明該型錄所刊登之商品上圖案已
      辦理商標註冊登記，充其量，該型錄所刊登之商品上圖案只是日本美術圖案之
  　　使用而已，根本不在中華民國商標法所保護之範圍，復參加人異議理由書附件
      三中之雖有美國國家圖書館之註冊登記，惟亦與本案系爭審定之圖樣迥然不同
      ，至為明顯，是依上規定暨學說意旨，參加人自不得以該未經辦理商標註冊登
      記之型錄刊登商品上圖案，逕行主張任何商標專用權利，或指控他人侵害其商
      標專用權，或訛稱與其屬近似商標，進而妨害他人合法商標之註冊登記，彰彰
      明甚，此有參加人以相同無理主張遭敗訴案例亦俯拾皆是。是參加人稱系爭商
      標與前揭註冊圖形及附件資料圖案，二者屬近似商標云云，顯與商標註冊主義
      有違，要無可採。
    6.按「商標係為表彰自己營業商品之標示，我國商標法現制並未採行立體商標制
      度，故商標圖樣與商品本身之造型、外觀洵屬二事，．．．況我國現行商標法
      既未採行立體商標制度，有關立體商標之種類及使用態樣，美、日等國家法制
      猶不盡相同，原處分機關未予通盤研妥立體商標之相關認定及使用等問題，即
      於個別案件予以寬認，亦顯有未洽。」經濟部經訴字第○九一○六一○六一○
      ○號訴願決定著有先例。經查，參加人異議理由書附件二所引據之商品目錄等
      資料，據為商品本商之造型目錄，其上圖案亦為立體圖案，而參加人已登記之
      商標及據爭商標圖樣皆為平面圖案，依上開訴願決定意旨可知，參加人根本不
      得據該立體商品造型商標對原告之商標提出異議，至為明顯。
　　7.查原告使用、申請本件商標登記，本係依法聲請登記，並合法行使權利，且該
      商標上之圖案更受中華民國著作權法所保護，再徵本件商標聲請本為依法聲請
      ，圖樣內容更屬可愛美麗，有何妨害公共秩序及善良風俗之可言，詎參加人仍
      稱本件申請商標有妨害公共秩序及善良風俗云云，洵屬無稽。末查，參加人所
      提附件四商標異議案等前案資料，依個案獨立審查原則，參加人所提前案資料
      俱與本件商標申請案俱無涉，更本件商標圖案俱與參加人所提前案商標圖案毫
      無雷同類似，更無關係，是參加人持前案資料據以提出異議云云，洵無理由。
      再按商標相同或近似於他人先使用於同一商品或類似商品之商標，而申請人因
      與該他人間具有契約、地緣、業務往來或其他關係，知悉他人商標存在者，不
      得聲請註冊，固為系爭商標審定時商標法第三十七條第十四款所明定；惟系爭
      商標圖形完全相異於據爭商標圖形已見前揭說明甚明，另參加人遠居日本，原
      告未曾與參加人有任何契約、地緣、業務上之往來或其他關係，再徵參加人所
      據爭之圖樣雖於中華民國境內依前揭商標法施行細則第四十九條第十六類註冊
      商標，但其異議之附件圖案內容與註冊圖形內容截然不同，甚為明顯，是參加
      人稱原告有違前揭商標法第三十七條第十四款之規定云云，除未能舉證以實其
      說外，更與事實明顯不符。
    8.查本件原告曾以系爭商標圖樣之衍生十二星座系列之「雙魚座」、「雙子座」
      及「魔羯座」三種（彩色）圖樣（彩色）分別申請商標登記，而參加人亦對該
      等商標聲請案依同樣理由提出異議、訴願、行政訴訟且經本院判決被告及參加
      人敗訴在案，而本件系爭商標之圖樣與參加人上示三種商標圖案，二者之造型
      外觀眼臉部比例及身體比例，因均屬十二星座同系列係衍生圖樣，故比例特徵
      俱皆相同，而該等上示商標圖樣已經本院明白表示二者無使人混淆之虞。　(二)
      被告主張之理由：
    1.商標圖樣相同或近似於他人同一商品或類似商品之註冊商標者，不得申請註冊
      ，為系爭商標審定時商標法第三十七條第十二款所明定。而商標圖樣之近似，
      以具有普通知識經驗之購買人，於購買時施以普通所用之注意，有無混同誤認
      之虞判斷之，復為同法施行細則第十五條第一項所明定。
    2.系爭商標與據爭商標相較，二者圖形均係擬人化之娃娃圖，其臉部均呈扁平之
      橢圓形狀，眼睛則皆為長橢圓形，與鼻子間之位置比例亦相當，復均無嘴巴之
　　　設計，二者細微比對固可見其穿著及頭上裝飾不同之些微差異，惟其均具有大
      頭大臉之共同特徵為主要之設計重點，且其白白胖胖之臉部神情予人印象相仿
      ，復為消費者深刻印象，於異時異地隔離觀察，外觀及觀念上易使人產生係同
      一系列商標之聯想而有致混同誤認之虞，二造商標應屬構成近似。又二者復均
      指定使用於色紙、相片簿、名片簿、膠水等同一或類似商品，揆諸前揭說明，
      自有首揭法條規定之適用。又本件商標既應依前揭商標法第三十七條第十二款
      規定撤銷其審定，其是否另有違反同法條第五、七、十四款之規定，自毋庸再
      予審究，併予敘明。
  (三)參加人主張之理由：
    1.就修正前商標法第三十七條第十二款部分，據爭商標分別於六十九年十一月一
      日、八十年十二月十六日、八十一年七月十六日、八十一年九月十六日獲准註
      冊，均早於系爭商標申請註冊日，即八十九年十二月八日。商標圖樣之近似，
      以具有普通知識經驗之購買人，於購買時施以普通所用之注意，有無混同誤認
      之虞判斷之，修正前商標法施行細則第十五條第一項定有明文。而關於商標圖
      樣近似性之判斷，有行政院七十四年十月二日台七十四經一八○六八號函修正
      備查之商標近似審查基準，可供依循，該審查基準第一點規定，商標在外觀、
      觀念或讀音方面有一近似者，即為近似之商標；第二點第二小點則規定，商標
      圖樣上之圖形相似，有混同誤認之虞者，為外觀近似；衡酌商標在外觀上有無
      混同誤認之虞，應依異時異地隔離及通體觀察為原則判斷之，復為該審查基準
      第五點第二小點所明定。經查，系爭商標與據爭商標相較，二者圖形均係擬人
      化之娃娃圖，其臉部均呈扁平之橢圓形狀，眼睛則皆以長橢圓形的黑點表現，
      復均無嘴巴之設計，二者細加比對固可見其頭上裝飾及衣服不同之差異，惟其
      均具有大頭大臉及身體短小，不成比例之共同特徵為主要之設計重點，且其白
      白胖胖之臉部神情予人印象相仿，復為消費者深刻印象，於異時異地隔離觀察
      ，外觀及觀念上易使人產生係同一系列商標之聯想而致混同誤認，兩造商標應
      構成近似。
    2.原告雖稱兩商標無使人產生聯想及混淆之可能等等，惟查，判斷二商標是否構
      成近似，本應綜合判斷，視其結果有無致混淆誤認之虞。而其判斷因素應包括
      商品類似程度、商品相關購買者之知識經驗及注意力、商標近似程度、商標之
      識別力、商標之著名程度等等，經查，依吾人一般生活經驗判斷，一般消費者
      對於穿著不同服裝之娃娃圖形，通常係以其臉部五官造型來區辨二娃娃圖形是
      否源自同一娃娃，而系爭商標圖樣之娃娃圖既有如前述「HELLO KITTY」 商標
      圖形臉部獨特之特徵（即眼睛以長橢圓形的黑點表現、無嘴巴），且二者臉部
      五官比例、身體比例、白白胖胖之神情均相彷彿，再加上參加人開發許多「
      HELLO KITTY」 變身造型系列，如十二星座系列、十二生肖系列、水果系列等
      等，且原告於異議提出之行政院公平交易委員會九十年八月二十四日（九十）
      公參字第九○○三六一三一○○一號函所附鑑定意見書中並記載：由全誠股份
      有限公司製作之「品牌巿場辨別度研究報告」觀之，幾乎全部消費者知道凱蒂
      貓（即HELLO KITTY）是何種造型，有高達三分之一消費者買過凱蒂貓變身造
      型商品。又，八十八年間麥當勞速食店推出之HELLO KITTY變身造型系列娃娃
      造成搶購之風潮亦令人印象深刻。因此，系爭商標娃娃圖樣雖以所謂射手造型
      表現，惟其圖樣與「HELLO KITTY」商標圖形臉部獨特之特徵（「HELLO KITTY
      」商標圖形臉部獨特之特徵為消費者識別「HELLO KITTY」之主要依據）及臉
      部五官比例、身體比例、白白胖胖之神情均相彷彿（審酌商標近似程度），且
      一般消費者熟知「HELLO KITTY」圖形（審酌商標之著名程度），當看到系爭
      商標時極易聯想起「HELLO KITTY」商標。再者，一般消費者認識HELLO
      KITTY有許多變身造型（審酌商品相關購買者之知識經驗及注意力），系爭商
      標圖樣極易使消費者誤認為屬於HELLO KITTY變身造型之一，加上二商標所指
      定使用之商品大部分均相同（審酌商品類似程度），系爭商標圖樣實易使消費
      者誤認其產製主體及銷售來源與參加人公司具有關聯性。對於修正前商標法第
      三十七條第十二款構成要件「近似商標」之判斷，並不以系爭商標有使消費者
      誤認為該商標即為據爭商標之必要，而以使人產生同一系列商標之聯想為已足
      ，此有歷來本院、被告及原訴願決定機關見解可供參酌。系爭商標與據爭商標
      圖樣，頭上裝飾、衣服雖不盡相同，惟二圖樣臉部特徵相同、相神相彷，加上
      一般消費者熟知「HELLO KITTY」圖形特徵下，難謂無使消費者產生同一系列
      商標聯想之虞，應構成近似之商標。兩造商標復均指定使用於色紙、相片簿、
      名片簿、膠水等同一或類似商品，揆諸前揭說明，自有首揭法條規定之適用。
    3.原告所舉之註冊第九八七八九九號商標圖樣、「雙子座圖（彩色）」、「金牛
      座圖（彩色）」及「雙魚座圖（彩色）」商標，與系爭商標圖樣不盡相同，所
      舉之商標圖樣應否獲准註冊為另案是否妥適問題，不得執為系爭商標亦應准予
      註冊或系爭商標與據爭商標並不近似之論據。事實上，原告所申請註冊之十二
      星座系列商標均經參加人提起異議，除「雙子座圖（彩色）」商標遭被告認為
      與「HELLO KITTY」商標圖樣不近似外，其餘十一件商標均認與「HELLO KITTY
      」商標圖樣構成近似而為異議成立之處分，雖經濟部撤銷部分被告所為之異議
      成立之處分，惟參加人不服，提起行政訴訟，現仍於本院審理中。原告所申請
      註冊之十二星座系列商標圖樣均具有「HELLO KITTY」 圖樣獨特之特徵且神情
      均相彷彿，有使消費者產生同一系列商標之聯想之虞，應構成近似之商標。原
      告亦主張商標異議案件，本應個案獨立審查，俱與他案無涉，則原告引用上開
      另案註冊商標、商標異議審定書及訴願決定，主張系爭商標亦應准予註冊云云
      ，其主張顯然相互矛盾。
    4.原告主張參加人提呈之異議理由書中所附之附件二、附件三使用資料、註冊資
      料，不足以作為商標核駁證據資料等等。惟查，就修正前商標法第三十七條第
      十二款部分，參加人引用異議理由書所附之附件二及附件三資料僅在證明參加
      人曾開發許多HELLO KITTY變身造型系列，就該款部分，據爭商標乃註冊第一
      四二七四八號、第五四五一二一號、第五六五九五八號、第五七一一三一號「
      HELLO KITTY」商標，並非異議理由所附之附件二、附件三中HELLO KITTY變身
      造型系列圖形；原處分據以撤銷系爭商標之審定，所引用之商標亦為上開已註
      冊商標，原告聲稱原處分有違商標註冊主義或參加人不得據附件二中立體商品
      造型商標對系爭商標提出異議云云，顯有誤解。
    5.原告另主張系爭商標無修正前商標法第三十七條第五款及第十四款規定之情形
      等等，惟查，行政訴訟之撤銷之訴，乃是審查原行政處分之合法性，係以原處
      分本身做為審查之對象。被告僅就修正前商標法第三十七條第十二款部分為判
      斷，而作出本件處分，就第五款、第七款及第十四款部分，則以系爭商標之審
      定既已依第十二款之規定予以撤銷，即無庸再加審究，而未予斟酌。行政訴訟
      之審查對象既然僅是原處分本身，而原處分又未對系爭商標有無修正前商標法
      第三十七條第五款及第十四款事由進行審查，行政法院自不能逾越審理範圍，
      對此一併加以審理。是對於系爭商標有無修正前商標法第三十七條第五款及第
      十四款事由部分，參加人爰引異議理由中之主張，於此並無論述之必要。
    6.與系爭商標同為參加人十二星座系列之「天蠍座圖（彩色）」商標異議事件，
      已經本院以九十一年度訴字第五三四四號判決，肯認其與據爭商標圖樣構成近
      似。該「天蠍座圖（彩色）」商標與系爭商標均具有「HELLO KITTY」 圖形臉
      部獨特之特徵（即眼睛以長橢圓形的黑點表現、無嘴巴），且臉部五官比例、
      身體比例、白白胖胖之神情均與「HELLO KITTY」 圖形相彷彿，雖其頭上裝飾
      、衣著不盡相同，但審酌「HELLO KITTY」 商標之著名程度（幾乎全部消費者
      均知道HELLO KITTY 是何種造型）、商品相關購買者之知識經驗及注意力（有
      高達三分之一消費者買過HELLO KITTY 變身造型商品）、商品類似程度（二造
      商標所指定使用之商品大部分均相同）等判斷因素，消費者一見到系爭商標時
      極易誤以為其屬HELLO KITTY變身造型系列之一，而與「HELLO KITTY」商標產
      生同一系列商標之聯想。
  理  由
一、本件係於九十二年四月二十九日修正施行前，已提出異議，並經異議審定之案件
    ，尚無現行商標法第九十條所規定，以本法修正施行前及本法修正施行後之規定
    均為違法事由為限，始撤銷其註冊之適用；又系爭案之異議經被告為系爭商標之
    審定應予撤銷之處分，並經訴願決定維持，原告不服聲明請求撤銷訴願決定及原
    處分，核屬行政訴訟法第四條之撤銷訴訟，因此本件異議事件應適用異議審定時
    之規定，合先明。
二、按商標圖樣相同或近似於他人同一商品或類似商品之註冊商標者，不得申請註冊
    ，為系爭商標異議審定時商標法第三十七條第十二款所明定。又商標圖樣之近似
    ，以具有普通知識經驗之購買人，於購買時施以普通所用之注意，有無混同誤認
    之虞判斷之。且商標主要部分在外觀、觀念或讀音方面有一近似者，即為近似之
    商標。另判斷商標是否有混同誤認之虞，應就其主要部分隔離觀察。所謂主要部
    分，指商標中具有識別不同商品之部分而言。原處分為異議不成立之處分，係以
    系爭商標，與據爭之註冊第一四二七四八號「HELLO KITTY及圖」、第五四五一
    二一、五六五九五八號「HELLO KITTY &DEVICE」商標相較，二者圖形均係擬人
    化之娃娃圖，其臉部均呈扁平狀之橢圓形，眼睛則皆為長橢圓形，與鼻子間之位
    置比例亦相當，復均無嘴巴之設計，二者臉部神情予人印象相仿，於異時異地隔
    離觀察，外觀及觀念上易使人產生係同一系列商標之聯想而有致混同誤認之虞，
    應屬構成近似之商標，復均指定使用於色紙、相片簿、名片簿、膠水等同一或類
    似商品，自有首揭商標法第三十七條第十二款規定之適用，資為系爭商標之審定
    ，應予撤銷處分之論據。
三、經查，系爭商標圖樣係由頭戴飾邊圓帽、金色捲髮、身穿披風、手持心型弓箭、
    單腳直立之擬人化娃娃圖所構成；而據爭商標則為一勾勒出之扁橢圓形臉、臉上
    有鬍鬚、貓耳上繫有蝴蝶結、側坐且露有尾巴之貓圖形，以及「HELLO KITTY」
    文字組合而成。雖然系爭商標與據爭商標臉部圖形均有眼睛為長橢圓形、均無嘴
    巴設計，臉部神情有相彷彿之形態。但查，系爭商標為一擬人化之類如射手之娃
    娃圖，而據爭商標則為一貓圖，二者屬性顯有差異，據爭商標固然頭部占較大比
    例，但其予人印象仍為貓頭之臉部神情，與系爭商標係射手娃娃之神情一般消費
    者並非不能區辨，加上系爭商標射手娃娃尚有飾邊圓帽、金色捲髮、身穿披風、
    手持心型弓箭、單腳直立等與據爭商標貓圖臉上有鬍鬚、貓耳上繫有蝴蝶結、側
    坐且露有尾巴，以及另有已熟知之「HELLO KITTY」文字之不同設計，系爭商標
    與據爭商標二者外觀構圖設計已有明顯差異，予人寓目觀感有別，於異時異地隔
    離觀察，以具有普通知識經驗之購買人，於購買時施以普通所用之注意，尚無使
    人產生為「HELLO KITTY」系列商標之聯想而致混淆誤認之虞，應非屬構成近似
    之商標。又異議審定時商標法第三十七條第十二款之適用以系爭商標與據爭商標
    近似為前提，而系爭商標與據爭商標既非屬近似，已如前述，則被告以系爭商標
    與據爭商標應屬構成近似之商標，復均指定使用於色紙、相片簿、名片簿、膠水
    等同一或類似商品，而認有異議審定時商標法第三十七條第十二款規定之適用，
    於法尚有未洽，訴願決定未加指摘而予維持，亦非妥適。從而原告聲明請求撤銷
    訴願決定及原處分，為有理由，應予准許。
四、本件參加人異議時另主張當時商標法第三十七條第五款、第七款、第十四款之事
    由，惟該三款異議事由是否成立，並未經被告加以審究，應屬被告另為依法審究
    處分之問題，本院無從於本件就該三款事由是否成立加以審酌，併此明。
據上論結，原告之訴為有理由，爰依行政訴訟法第九十八條第三項前段，判決如主文
。
中　　　華　　　民　　　國　　九十三　　年　　　五　　　月　　 二十 　　日
 　　　　　　　　　　　　　臺 北 高 等 行 政 法 院  第二庭
           　　　　　　　　　　　　　　　　　審判長 法　官  姜素娥
           　　　　　　　　　　　　　　　　　　　　 法　官  林文舟
           　　　　　　　　　　　　　　　　　　　　 法　官  陳國成
右為正本係照原本作成。
如不服本判決，應於送達後二十日內向本院提出上訴狀並表明上訴理由，如於本判決
宣示後送達前提起上訴者，應於判決送達後二十日內補提上訴理由書（須按他造人數
附繕本）。
中　　　華　　　民　　　國　　九十三　　年　　　五　　　月　　二十一　　日
            　　　　　　　　　　　　　　    　      書記官  王英傑
